臺灣橋頭地方法院刑事判決　　　　　　　110年度訴字第173號
公　訴　人　臺灣橋頭地方檢察署檢察官
被　　　告　葉俊二


選任辯護人　田勝侑律師
　　　　　　吳珮芳律師
上列被告因違反槍砲彈藥刀械管制條例案件，經檢察官提起公訴
（110年度偵字第2242號），本院判決如下：
    主  文
葉俊二犯非法持有非制式手槍罪，處有期徒刑伍年參月，併科罰
金新臺幣柒萬元，罰金如易服勞役，以新臺幣壹仟元折算壹日。
扣案如附表一編號1所示手槍壹支沒收。
    事  實
一、葉俊二知悉持有可發射子彈具有殺傷力的非制式手槍及具有
    殺傷力之子彈，均係槍砲彈藥刀械管制條例所列管之槍砲及
    彈藥，非經許可，不得無故持有，竟未經許可，基於持有可
    發射子彈具有殺傷力之非制式手槍及子彈之犯意，於民國10
    5至106年間某日，在高雄市鳥松區大同路排水溝內拾得附表
    一所示非制式手槍1支、制式及非制式子彈18顆（其中16顆
    具殺傷力，2顆不具殺傷力）後加以持有。嗣於110年2月12
    日晚上7時許，因酒後對鄒政龍不滿，遂持上開槍彈前往鄒
    政龍位於高雄市○○區○○路000巷00號住處欲與其理論，
    葉俊二到場敲門後，鄒政龍查覺其疑似持有槍枝，隨即關門
    並報警，後經警到上開處所前排解糾紛後察覺葉俊二神情有
    異且看向走出來的角落，經警在葉俊二走出來的角落查獲手
    槍1支及子彈6顆，復經警方逮捕葉俊二後附帶搜索，而在葉
    俊二褲袋內、包包內分別查獲子彈3顆、9顆，並扣得上開槍
    彈，始查知上情。
二、案經高雄市政府警察局仁武分局報告臺灣橋頭地方檢察署檢
    察官偵查起訴。 
    理  由
壹、程序部分：
    按被告以外之人於審判外之言詞或書面陳述，除法律有規定
    者外，不得作為證據；被告以外之人於審判外之陳述，雖不
    符前4條之規定，而經當事人於審判程序同意作為證據，法
    院審酌該言詞陳述或書面陳述作成時之情況，認為適當者，
    亦得為證據，刑事訴訟法第159條第1項、第159條之5第1項
    分別定有明文。本件所引用之被告葉俊二以外之人於審判外
    之陳述，檢察官、被告、辯護人於本院審判程序時均同意有
    證據能力（見訴卷第209頁，卷證標目詳參附表二），本院
    審酌前開證據作成或取得時之狀況，並無違法或不當情事，
    復經本院於審判期日依法進行調查、辯論，應均具證據能力
    ，合先說明。
貳、認定事實所憑之證據及理由：
  上揭犯罪事實業據被告於警詢、偵查及本院審理中均坦承不
    諱（見警卷第9頁；偵卷第22頁；訴卷第124、209、224頁）
    ，核與證人鄒政龍所述相符（見警卷第13-14頁），並有高
    雄市政府警察局仁武分局110年2月12日扣押筆錄、扣押物品
    目錄表、扣押物品收據（見警卷第17-23頁）、現場蒐證暨
    扣押物品照片（見警卷第31-37頁），復有如附表一編號1至
    2所示手槍、子彈扣案可佐。又扣案如附表一編號1至2所示
    手槍、子彈經送刑事警察局鑑定後，鑑定結果如附表一備註
    欄所示乙節，有內政部警政署刑事警察局110年3月24日刑鑑
    字第1100019613號鑑定書及110年9月1日刑鑑字第110008734
    7號函在卷可憑（見偵卷第45-60頁；訴卷第201頁），則扣
    案如附表一編號1至2所示手槍、子彈，除其中2顆子彈不具
    殺傷力外，其餘均具有殺傷力乙節，自堪認定。是被告之自
    白與事實相符，堪予採信。
  綜上所述，本案事證明確，被告犯行堪以認定，應依法論罪
    科刑。  
參、論罪科刑  
  核被告所為，係犯槍砲彈藥刀械管制條例第7條第4項之非法
    持有非制式手槍罪，及同條例第12條第4項之非法持有子彈
    罪。
  按非法持有槍、彈為行為之繼續，非狀態之繼續，亦即一經
    持有槍、彈，罪已成立，但其完結須繼續至持有行為終了時
    為止，是被告上開行為終了時應係遭查獲之110年2月12日，
    被告於上開期間內持有具殺傷力非制式手槍、制式及非制式
    子彈之行為，各僅論以一罪。另按非法持有、寄藏、出借槍
    砲彈藥刀械等違禁物，所侵害者為社會法益，如所持有、寄
    藏或出借客體之種類相同（如同為手槍，或同為子彈者），
    縱令同種類之客體有數個（如數支手槍、數顆子彈），仍為
    單純一罪，不發生想像競合犯之問題；若同時持有、寄藏或
    出借二不相同種類之客體（如同時持有手槍及子彈），則為
    一行為觸犯數罪名之想像競合犯（最高法院82年度台上字第
    5303號判決意旨參照）。查被告同時持有具有殺傷力之子彈
    16顆，侵害相同法益，僅成立單一之持有子彈罪；而被告以
    同一持有行為，同時持有具有殺傷力之槍、彈，侵害不同法
    益，而以一行為犯上開2罪名，為想像競合犯，應依刑法第
    55條前段規定，從一重之非法持有非制式手槍罪處斷。另外
    ，被告係持有具殺傷力之子彈16顆及不具殺傷力之子彈2顆
    ，有上述鑑定書及函在卷可證，起訴書誤認為具殺傷力子彈
    18顆，應予更正，附此說明。
  辯護人雖辯護稱：被告於警方抵達現場時自行走出角落站立
    至路旁，警方事先並不知悉槍枝位置，係因覺被告神情有異
    進一步擴大周邊搜索，始於角落發現槍枝，才以現行犯逮捕
    並附帶搜索。若非被告主動承認槍枝為其所有，警方並無客
    觀事證可將被告列為嫌疑人，被告應有刑法第62條及槍砲彈
    藥刀械管制條例第18條第1項前段規定關於減刑之適用云云
    。惟查：
    ㈠按犯槍砲彈藥刀械管制條例之罪自首，並報繳其持有之全
      部槍砲、彈藥、刀械者，減輕或免除其刑；其已移轉持有
      而據實供述全部槍砲、彈藥、刀械之來源或去向，因而查
      獲者，亦同，槍砲彈藥刀械管制條例第18條第1項定有明
      文。而刑法第62條所定自首減刑，係以對於未發覺之犯罪
      ，在有偵查犯罪職權之公務員知悉犯罪事實及犯人之前，
      向職司犯罪偵查之公務員坦承犯行，並接受法院之裁判而
      言。苟職司犯罪偵查之公務員已知悉犯罪事實及犯罪嫌疑
      人後，犯罪嫌疑人始向之坦承犯行者，為自白，而非自首
      。至於所謂發覺，不以有偵查犯罪之機關或人員確知其人
      犯罪無誤為必要，僅須有確切之根據得為合理之可疑者，
      亦屬發覺（最高法院97年度台上字第5969號判決意旨可資
      參照）。
    ㈡關於本案查獲過程經高雄市○○○○○○○○○○○○○
      ○○○○○○○000○0○00○00○○○○○○○○○○區
      ○○路000巷00號，經抵現場查為葉俊二前往鄒政龍住家
      滋事。警員抵達時葉俊二自昏暗牆角走出，排解糾紛後勸
      離雙方，然葉俊二仍留置現場徘迴，舉止鬼祟、神情有異
      看向昏暗牆角，警員認為事有蹊蹺遂擴大搜索周邊，於昏
      暗牆角發現遭棄置槍枝一把，彈匣內含6顆子彈，葉俊二
      始坦承持有不諱，依現行犯逮捕後附帶搜索，於葉俊二褲
      袋內起獲子彈3顆、隨身包包內起獲一袋夾鏈袋內含9顆子
      彈等語，有高雄市政府警察局仁武分局110年7月15日高市
      警仁分偵字第11072025900號函暨110年7月9日職務報告在
      卷可參（見訴卷第117、119頁）；證人即案發當日到場處
      理之員警張郁軒於本院審理時證稱：接獲鄒政龍報案表示
      有糾紛，我們到現場後鄒政龍說葉俊二在附近，我們就看
      到葉俊二從角落走出來。鄒政龍稱葉俊二拿東西去撞他家
      的門，我們後來處理完糾紛，因為怕葉俊二後續會繼續鬧
      事，所以請他離開，但他不願離開，一直看向他走出來的
      角落，我們覺得他神色慌張、神情詭異，我們往他走出來
      的角落查看發現有槍枝，之後帶葉俊二到那個角落問槍枝
      是不是他持有，他承認是他持有，他說是他撿到的，葉俊
      二是現行犯，我們上銬後進行附帶搜索，他的口袋及包包
      內有其他子彈。我們當時會懷疑槍枝及子彈是被告持有，
      是因為鄒政龍家門口離牆角有20公尺，鄒政龍有說葉俊二
      拿東西敲擊他家的門，我們在現場只有看到葉俊二背一個
      包包而已，身上也無任何器具，當時四下無人，他又從那
      個角落走出來，依照客觀事實合理懷疑是他持有。葉俊二
      是現行犯，我們上銬後進行附帶搜索還有其他子彈，對被
      告附帶搜索前，他沒有提到他身上還有其他子彈等語（見
      訴卷第211-217頁）。依證人張郁軒所述，可知員警到場
      時已知悉被告有持物品敲擊鄒政龍住處門口，且有見聞被
      告自本案尋獲槍枝位置之角落走出，員警勸說被告離開，
      被告非但未離開，反而神色慌張、詭異地持續看向該角落
      ，員警認為有異，經查看該角落後發現本案槍枝，員警於
      詢問被告槍枝是否為其持有前已考量該角落距離案發地即
      鄒政龍住處非遠，且現場僅有被告自該角落走出，佐以被
      告有上開異狀，依客觀事實已判斷應該是被告持有，其後
      經詢問被告後，被告始供承本案槍枝係其持有，核與被告
      於本院審理時供稱其係由牆角走出，且因不知如何處理該
      槍枝而有看向牆角之舉，其係於警方詢問槍枝是否為其持
      有後始坦承犯行，並未主動供出等情相符（見訴卷第226
      -227頁）。據此，員警於現場查扣本案槍枝時，顯係依據
      鄒政龍所提出之情資及上述其餘相關資料等事證，因而對
      被告涉犯違反槍砲彈藥刀械管制條例罪嫌，有確切之根據
      得為合理之可疑，並非單純僅依據被告神情有異而為主觀
      上臆測，揆諸上開說明，應認被告向員警坦承持有槍彈犯
      行應屬自白，而非自首。又被告雖供稱：其主動向警方表
      示身上還有子彈，警方沒有做任何動作，口袋之3顆子彈
      是其拿給警方等語（見訴卷第224頁）。然依證人張郁軒
      所述，顯見自被告口袋查扣之子彈均係於員警對被告為附
      帶搜索後發覺，並非被告主動供出，縱其有坦承係其持有
      ，亦非可等同其就此部分非法持有子彈犯行自首。據此，
      本件無從依槍砲彈藥刀械管制條例第18條第1項前段、刑
      法第62條前段自首之規定而予以減輕或免除其刑。辯護人
      此部分辯解，不足採認。
  辯護人另辯護稱：被告所涉之罪為5年以上有期徒刑之罪，
    刑度非輕，被告犯後坦承犯行，素行尚佳，且被告持有槍彈
    期間並未使用該等槍彈為其他犯罪行為，犯罪情節輕微，應
    依刑法第59條規定減輕其刑云云。按刑法第59條之酌量減輕
    其刑，必於犯罪之情狀，在客觀上足以引起一般人之同情，
    認為即予宣告法定最低度刑，猶嫌過重者，始有其適用。查
    被告所犯未經許可非法持有非制式手槍、子彈罪，均係基於
    所持有物品之危險考量而為之特別立法，且同時有具殺傷力
    之槍彈，危險性甚高，自無僅以被告持有上開槍彈並未用於
    不法用途，而無實質侵害他人之法益，即謂其足堪同情，避
    免過度架空法定刑度而違反立法本旨。又被告為具社會歷練
    之成年人，明知持有上開槍彈等物均係違禁物，竟率爾持有
    ，而未向警察機關報繳之，且被告持有之期間非短，對社會
    治安具有潛在之危險性，本案查獲當日，被告更是攜帶上開
    槍彈前往鄒政龍住處欲與鄒政龍理論，被告所為客觀上並無
    足以引起一般同情之情事，且被告於犯罪時並無任何特殊之
    原因與環境等因素，辯護人此部分所辯，尚難憑採。
  爰依據行為人之責任為基礎，審酌被告明知具殺傷力之非制
    式槍枝及具有殺傷力之制式、非制式子彈，均屬高度危險之
    物品，非經主管機關許可不得擅自持有，以維社會大眾安全
    ，被告無視法令禁止，竟非法持有非制式手槍、制式及非制
    式子彈，對社會治安、他人生命、身體安全具有潛在之危險
    性，其行為實值非難。另考量被告犯後坦承犯行之犯後態度
    ，復斟酌依現存卷證資料所示，尚無證據足認有作為犯罪使
    用之情形。另酌以被告本案犯罪動機、目的、手段、情節、
    素行及其持有前開手槍、子彈之時間久暫、數量，兼衡被告
    自陳國中畢業之智識程度、案發時擔任工頭之工作、月薪約
    新臺幣3至4萬元、已婚、有兩個小孩均已成年等一切情狀（
    見訴卷第228-229頁），量處如主文所示之刑，及就併科罰
    金部分，諭知易服勞役之折算標準。
  沒收
    ㈠扣案如附表一編號1所示之手槍1支，經鑑定結果具有殺傷
      力，屬違禁物，應依刑法第38條第1項規定宣告沒收。
    ㈡扣案如附表一編號2所示之子彈18顆，其中2顆無法擊發不
      具殺傷力，其餘16顆因經鑑定機關試射擊發完畢裂解而喪
      失子彈之外型及功能，已無殺傷力，均非屬違禁物，自均
      不宣告沒收。
據上論斷，應依刑事訴訟法第299條第1項前段，判決如主文。
本案經檢察官李奇哲提起公訴，檢察官郭郡欣到庭執行職務。
中    華    民    國   110    年    11    月    9     日
                  刑事第五庭    審判長法  官  林永村
                                      法  官  黃志皓
                                      法  官  徐右家                  
以上正本證明與原本無異。
如不服本判決應於收受判決後 20 日內向本院提出上訴書狀，並
應敘述具體理由。其未敘述上訴理由者，應於上訴期間屆滿後
20 日內向本院補提理由書 (均須按他造當事人之人數附繕本)「
切勿逕送上級法院」。
中    華    民    國   110    年    11    月    9     日
                                      書記官  周素秋 
 
附錄本判決論罪科刑所依據之法條： 
槍砲彈藥刀械管制條例第7條
未經許可，製造、販賣或運輸制式或非制式火砲、肩射武器、機
關槍、衝鋒槍、卡柄槍、自動步槍、普通步槍、馬槍、手槍或各
類砲彈、炸彈、爆裂物者，處無期徒刑或7年以上有期徒刑，併科
新臺幣3千萬元以下罰金。
未經許可，轉讓、出租或出借前項所列槍砲、彈藥者，處無期徒
刑或5年以上有期徒刑，併科新臺幣1千萬元以下罰金。
意圖供自己或他人犯罪之用，而犯前二項之罪者，處死刑或無期
徒刑；處徒刑者，併科新臺幣5千萬元以下罰金。
未經許可，持有、寄藏或意圖販賣而陳列第1項所列槍砲、彈藥者
，處5年以上有期徒刑，併科新臺幣1千萬元以下罰金。
意圖供自己或他人犯罪之用，以強盜、搶奪、竊盜或其他非法方
法，持有依法執行公務之人所持有之第1項所列槍砲、彈藥者，得
加重其刑至二分之一。
第1項至第3項之未遂犯罰之。
 
槍砲彈藥刀械管制條例第12條
未經許可，製造、販賣或運輸子彈者，處1年以上7年以下有期徒
刑，併科新台幣500萬元以下罰金。
未經許可，轉讓、出租或出借子彈者，處6月以上5年以下有期徒
刑，併科新台幣300萬元以下罰金。
意圖供自己或他人犯罪之用，而犯前二項之罪者，處3年以上10年
以下有期徒刑，併科新台幣700萬元以下罰金。
未經許可，持有、寄藏或意圖販賣而陳列子彈者，處5年以下有期
徒刑，併科新台幣300萬元以下罰金。
第1項至第3項之未遂犯罰之。 
 
附表一：
┌──┬───────────┬──────────────┬─────┐
│編號│物品名稱、數量        │備註                        │是否沒收  │
├──┼───────────┼──────────────┼─────┤
│1   │手槍（含彈匣1個）1枝  │槍枝管制編號0000000000，認係│沒收      │
│    │                      │非制式手槍，由仿BERETTA廠   │          │
│    │                      │92FS型手槍外型製造之槍枝，組│          │
│    │                      │裝已貫通知金屬槍管而成，擊發│          │
│    │                      │功能正常，可供擊發適用子彈使│          │
│    │                      │用，認具殺傷力。            │          │
├──┼───────────┼──────────────┼─────┤
│2   │子彈18顆              │⒈9顆，認係研判均係9×19mm制│不沒收    │
│    │                      │  式子彈，採樣9顆試射；7顆，│          │
│    │                      │  均可擊發，認具殺傷力；2顆 │          │
│    │                      │  ，無法擊發，認不具殺傷力。│          │
│    │                      │⒉1顆，研判係口徑9×19mm制式│          │
│    │                      │  子彈，彈底發現撞擊痕跡，經│          │
│    │                      │  試射，可擊發，認具殺傷力。│          │
│    │                      │⒊8顆，認均係非制式子彈，由 │          │
│    │                      │  金屬彈殼組合直徑約9.0mm金 │          │
│    │                      │  屬彈頭而成，採樣8顆試射， │          │
│    │                      │  均可擊發，認具殺傷力。    │          │
│    │                      │                            │          │
└──┴───────────┴──────────────┴─────┘
 
 
附表二：【卷證標目】
一、高雄市政府警察局仁武分局高市警仁分偵字第00000000000
    號，稱警卷
二、臺灣橋頭地方檢察署110年度偵字第2242號，稱偵卷
三、臺灣橋頭地方法院110年度訴字第173號，稱訴卷